臺灣高等法院臺南分院刑事判決　　　　　　九十一年度上易字第一六八號　　Ｃ
　　　上　訴　人　臺灣雲林地方法院檢察署檢察官
　　　被　　　告　甲　○　○
　　　選任辯護人　吳　炳　輝
右上訴人因被告違反槍砲彈藥刀械管制條例案件，不服臺灣雲林地方法院九十年度易
字第七三號中華民國九十一年八月十六日第一審判決（起訴案號：臺灣雲林地方法
院檢察署九十年度偵字第三八二三號），提起上訴，本院判決如左：
      主      文
上訴駁回。
      理      由
一、公訴意旨以：被告甲○○於民國（下同）八十九年十月初，未經許可而無故持有
    可發射金屬或子彈具有殺傷力之仿ＣＯＬＴ廠半自動手槍製造之金屬玩具改造九
    ０手槍一支及制式九０手槍子彈三顆、制式點二二子彈二顆、制式四五子彈一顆
    。被告恐遭警方查緝，因而將上批槍彈拿至丙○○位於雲林縣褒忠鄉有才村有才
    八十六號住處後山藏放。嗣於同年十一月一日，警方因接獲線民密報稱：在丙○○家中曾看到槍枝等語，員警遂於同日十七時許，持檢察官簽發之搜索票至丙○○上開住處進行搜索。當員警到達該住處時，有甲○○、乙○○與丙○○三人在
    場，由丙○○帶同員警在該住處後山，起出未具殺傷力之改造子彈三顆、制式九
    ０手槍子彈三顆、制式點二二子彈二顆及制式四五子彈一顆後，復在該住處房間
    內，起出上開之改造手槍一支（內有改造子彈六顆）。因認被告涉嫌持有上開槍
    彈罪嫌。
二、查本件公訴人指被告甲○○違反槍砲彈藥刀械管制條例之罪嫌，無非係以證人曾
    進祥於警訊中陳述：他載甲○○回到丙○○家後，打開門要跟甲○○說他要回去
    時，在丙○○家的客廳桌上，看見放著一把手槍，當時客廳有甲○○、丙○○、
    乙○○三人在場等語，另以證人丙○○於臺灣雲林地方法院檢察署八十九年度偵
    字第五０八五號偵查中陳稱：該批槍枝係甲○○請曾進祥帶他回來時拿過來的等
    語，而且將證人丙○○、乙○○、曾進祥三人送往內政部警政署刑事警察局，以
    沈默回答法及緊張高點法測試「該批槍彈是誰的」時，分析測試結果皆反映在甲○○，有該局九十年九月六日刑鑑字第一八六七二０號測謊鑑驗結果通知書一紙
    在卷可憑，因認該等槍、彈為被告甲○○所持有者無誤，為其主要論據。被告否
    認該等槍、彈為其持有，並辯稱：槍枝是在丙○○房間搜到，子彈也是丙○○帶
    警察在其住處後山起出來的，與他無關，實際上槍、彈是丙○○所有及使用的等
    語。
三、按犯罪事實應依證據認定之，無證據不得推定其犯罪事實，復不能證明被告犯罪
    者，應諭知無罪之判決，刑事訴訟法第一百五十四條、第三百零一條第一項分別
    定有明文。認定不利於被告之事實，須依積極證據，苟積極證據不足為不利於被
    告事實之認定時，即應為有利於被告之認定，更不必有何有利之證據。此之所謂
    證據，須確屬能為被告有罪之證明，而無瑕疵可指者，始足當之；再者，犯罪事
    實之認定，應憑證據，所謂證據，須適於為被告犯罪事實之證明者，始得採為斷
    罪資料，如未能發現相當證據，或證據不足以證明，自不能以推測或擬制之方法
    以為裁判基礎；又所謂認定犯罪事實所憑之證據，雖不以直接證據為限，間接證
    據亦包括在內，然而無論直接或間接證據，其為訴訟上之證明，須於通常一般人
    均不致有所懷疑，而得確信其為真實之程度，始得據之為有罪之認定，倘其證明
    尚未達到此一程度，而有合理懷疑存在時，即應為無罪之判決（最高法院二十九
    年上字第三一○五號、三十年上字第八一六號、四十年台上字第八六號、五十三
    年台上字第二七五○號、七十六年台上字第四九八六號判例參照）。
四、又就測謊鑑定，係依一般人在說謊時，會產生遲緩、緊張、恐懼、不安等心理波
    動現象，乃以科學方法，由鑑定人利用測謊儀器，將受測者之上開情緒波動反應
    情形加以紀錄，用以判別受測者之供述是否真實。「故測謊鑑定，倘鑑定人具備
    專業之知識技能，復事先獲得受測者之同意，所測試之問題及其方法又具專業可
    靠性時，該測謊結果，如就否認犯罪有不實之情緒波動反應，雖不能採為有罪之
    唯一證據，但非無證據能力，仍得供裁判之佐證，其證明力如何，事實審法院自
    得依職權自由判斷。」、「被告雖經法務部調查局中部地區機動工作組實施測謊
    結果，顯示被告對未與被害人張女機車發生碰撞等問題之回答均呈說謊反應，惟
    因該組研判受測者是否呈說謊反應，係依據測謊機紀錄受測者，對問題關心程度
    所呈現之呼吸、血壓脈搏及皮膚電阻等生理反應來分析研判，則以受測者即被告
    對其切身清白與否之關注，刑事案件更涉及是否須負擔刑責，其心理上之負擔實
    不免影響及呼吸、血壓等反應。且被告並無過失，已如前述，自難僅憑該測試結
    果即予遽入人罪。」、「測謊鑑定，係依一般人在說謊時，會產生遲緩、緊張、
    不安等心理波動現象，而以科學方法，由鑑定人利用測謊儀器，將受測者之情緒
    波動反應情形加以記錄，用以判別受測者之供述是否真實。」（最高法院八十七
    年度台上字第三九二八號、八十二年度台上字第三十五號、九十一年度台上字第
    一一三六號判決參照）
五、經查：
（一）警方係接獲密報稱在丙○○住處有槍枝，始率隊前往搜索，而員警搜索時係由
      丙○○帶同員警在其住處後山起出上開子彈，員警亦在丙○○住處房間內搜出
      上開手槍，此為丙○○、甲○○所肯認之事實，且經證人即執行搜索之員警、
      林嘉弘、許慶斌到庭證述屬實（見偵查卷第十八頁、第十九頁、第六十九頁背
      面、原審卷第四五頁、第七一頁）。地緣上藏匿、持有槍枝之人均屬丙○○，
      較為合理，因此，該等子彈如果是被告甲○○藏放，為何是丙○○主動帶領警
      察在後山起出，而不是甲○○，為何丙○○不當場說出槍彈是甲○○所有，直
      到警察局才說是甲○○所有？且嗣後槍枝既然在丙○○住處房間搜出，自然尤
      不能單憑丙○○說是甲○○所有，即認定為甲○○所有，該等槍、彈有很大可
      能性是丙○○所有，至少涉嫌重大，丙○○與該等槍彈有切身利害關係，所以
      丙○○證述該批槍枝係甲○○所有之種種供詞，有不可相信之因素存在，不足
      為證。至丙○○與乙○○、曾進祥雖於測謊前會談皆否認為警查獲之槍彈為渠
      所有，而接受測謊時，雖就「該批槍彈是誰的？」時，皆反應在甲○○云云（
      見偵查卷第八九頁之刑事警察局測謊鑑驗結果通知書），惟所謂測謊顯示反映
      者應係受測謊人自己之誠實度及對問題關涉程度，以判別受測者供述事實之真
      實，非為受測人以外之被告甲○○所得之結果，並參照上開實務對測謊見解，
      其指向為非受測者之被告之結果，不足為憑。
（二）證人曾進祥於警訊及原審調查時之陳述：他載甲○○回到丙○○家後，打開門
      要跟甲○○說他要回去時，在丙○○家的客廳桌上，看見放著一把手槍，當時
      客廳有甲○○、丙○○、乙○○三人在場等語，充其量只能證明丙○○住處客
      廳桌上，曾經放著一把手槍而已，不能證明該槍枝是被告甲○○所有，抑係丙○○所有，或是乙○○所有，不能以曾進祥上開之證述，以認定扣案之槍、彈
      為被告甲○○所有自明（見偵查卷第八八頁背面、原審卷第二二頁、第一一八
      頁以下），況且曾進祥於原審更一步說明：那天所看到之槍枝，是真是假，他
      不知道．．．．槍放在桌上，不知道是何人的等語（見原審卷第一九０頁），
      因此，曾進祥當天所看到放在丙○○客廳桌上之槍枝，到底是真槍或是假槍？
      是否為扣案之槍枝？何人所有？即經交互詰問結果均仍屬不明，如何以之證明
      扣案之槍、彈為被告所有？又曾進祥在員警搜索時，並不在場，而就全部卷證
      所示，曾進祥只不過在丙○○住處客廳桌上看見放了一把手槍而已，又對扣案
      之槍枝如何被搜出，是何人所有等等，全然不知，又如何以之為測謊對象，而
      就「該批槍彈是誰的」之命題，加以測試？其測試之結果，又怎能與事實相符
      ？是證人曾進祥測謊結果，有可能在接受錯誤訊息下所導致者，非本其記憶或
      經驗所為，非常危險，實不足為憑。
（三）依據證人乙○○於偵查中之證述該等槍、彈不知是誰的，不是伊的等語（見偵
      查卷第六五頁）。又員警搜索時，乙○○當時在屋外清潔（油漆）車輛，不在
      搜索現場，此同經執行員警林嘉弘之證實，因此被搜出之扣案槍彈是誰所有，
      乙○○不見得知情（見原審卷第一八七頁乙○○之供詞、第一九五頁林嘉弘之
      證詞）。自不能以警察帶乙○○到丙○○客廳時曾經看過警察手中有拿一把槍
      ，而推論扣案之槍彈即是被告所有，其欠缺根據與邏輯上之關聯性甚明。全案
      既查無證據證明乙○○知悉扣案之槍、彈為何人所有，其受測謊情節與曾進祥
      相同，有不知情不可靠之因素存在，亦不足為證。
（四）依據證人即被告之配偶周美玲所提出錄音帶及其譯文（甲○○之父親與丙○○
      之堂兄蔡清森對話）蔡清森言及：丙○○曾經持槍把玩，被看見的人密報，沒
      過幾天警察就去搜索；曾進祥怪丙○○說事情自己作要自己承擔，要作兄弟，
      要有氣魄；巡佐曾經說過丙○○又用毒品又用槍枝，人家已注意很久了，以上
      談話內容復經證人蔡清森於原審結證證述確為其本人所陳述者無誤（見原審卷
      第五十頁至第五二頁錄音譯文、第七六頁）。因此，該等槍、彈可能曾為丙○○所把玩，事後再加藏放，否則該等槍、彈既然是被告甲○○所藏匿的，丙○○自可於搜索時當場表明槍枝是甲○○所有，且不知子彈之事，而置身事外，
      又何必帶領員警到正確藏放地點取出子彈後，始於警察局辯駁槍、彈非其所有
      ，而指為甲○○所有？
六、綜上所述，公訴人所舉之證據，不足以認被告有被訴持有該等槍、彈之犯行，被
    告上開辯解，尚堪採信，此外，復查無其他確切證據足資證明被告有何持有本件
    槍、彈之犯行，原審為無罪之諭知，本院經核並無不合，檢察官上訴仍執陳詞認
    證人即丙○○之堂兄蔡清森於原審之證述係其個人意見及推測之詞，並認乙○○
    、丙○○、曾進祥對測試問題「有關警方在丙○○家查獲的這批槍彈是誰的？」
    ，測謊結果竟反應在被告甲○○云云，均無足取，為無理由，應予駁回。
據上論結，應依刑事訴訟法第三百六十八條，判決如主文。
本案經檢察官曾銘芳到庭執行職務。
中    華    民    國      九十一      年      十二      月    四        日
                                  臺灣高等法院臺南分院刑事第三庭
                                      審判長法官  黃    崑    宗
                                            法官  林    勝    木
                                            法官  莊    俊    華
右正本證明與原本無異。
檢察官如不服本判決，應於判決送達後十日內向本院提出上訴書。
                                      法院書記官  廖    明    娟
中    華    民    國      九十一      年      十二      月    九        日
